臺灣桃園地方法院刑事判決　　　　　　　　93年度自字第36號
自　訴　人　坤儀高科技股份有限公司
法定代理人　李鴻超
自訴代理人　黃福雄律師
　　　　　　周奇杉律師
被　　　告　丙○○　男　49歲.
　　　　　　丁○○　男　39歲.
　　　　　　甲○○　男　38歲.
上列被告等因詐欺案件，經自訴人提起自訴，本院判決如下︰
    主  文
丙○○、丁○○、甲○○均無罪。
    理  由
一、自訴意旨略以：被告丙○○為中租迪和股份有限公司（下稱
    中租迪和公司）中壢分公司之經理，被告丁○○為該公司之
    協理，被告甲○○為該公司之副理。被告三人明知自訴人前
    曾與中租迪和公司中壢分公司簽定名義為「買賣」之契約，
    契約內容約定由中租迪和公司中壢分公司向自訴人購買自訴
    人所生產之紅外線感測器及鏡頭、鏡片組，並支付買賣價金
    予自訴人，再由自訴人以分期付款方式，向中租迪和公司中
    壢分公司將該等產品買回（即以買賣為名義之消費借貸契約
    ），上開契約另約定自訴人提供保證金並簽發還款支票予中
    租迪和公司中壢分公司，自訴人按月攤還新臺幣（下同）一
    百一十三萬元，嗣自訴人因財務調度困難，欲降低每月攤還
    金額，被告三人竟共同意圖為中租迪和公司不法之所有，基
    於詐欺之犯意聯絡，於民國九十三年九月中旬間，向自訴人
    詐稱如自訴人將中租迪和公司中壢分公司於九十三年九月十
    三日匯還予自訴人之保證金一百萬元再匯回渠等公司，即同
    意將自訴人每月應攤還之金額調降為三十萬元，致自訴人陷
    於錯誤，而分別於九十三年九月十七日及同年月二十二日，
    各匯款五十萬元至其指定之中租迪和公司帳戶，詎自訴人匯
    款後，被告三人竟以傳真方式向自訴人表示自訴人按月攤還
    之金額僅能調降為八十萬元，自訴人始知受騙。因認被告三
    人均涉有刑法第三百三十九條第一項之詐欺取財罪嫌云云。
二、按犯罪事實應依證據認定之，無證據不得推定其犯罪事實；
    不能證明被告犯罪者，應諭知無罪之判決，刑事訴訟法第一
    百五十四條、第三百零一條分別定有明文。而刑法第三百三
    十九條第一項詐欺取財罪之成立，以意圖為自己或第三人不
    法所有，以詐術使人將本人或第三人之物交付為要件，所謂
    以詐術使人交付，必須被詐欺人因其詐術而陷於錯誤，若其
    所用方法，不能認為詐術，亦不致使人陷於錯誤，即不構成
    該罪。又當事人意思表示相合致者，契約即屬成立，雙方均
    應受其拘束，本件自訴人與中租迪和公司中壢分公司簽定上
    開契約，原約定自訴人應按月攤還一百一十三萬元一事，為
    自訴人及被告三人所不爭執，且有買賣契約書三份附卷可稽
    ，而自訴人欲變更上開契約之內容，降低每月攤還金額為三
    十萬元，非得原契約之他造當事人（即中租迪和公司中壢分
    公司）之同意，不得為之，如自訴人與中租迪和公司中壢分
    公司間未達成修改原契約內容之合意，則雙方仍應受原契約
    之拘束，自訴人自有按原契約內容（即每月攤還一百一十三
    萬元）履行之義務，不得謂中租迪和公司中壢分公司拒絕變
    更原已成立之契約內容，即率爾認定被告三人有何詐欺之犯
    行。
三、訊之被告三人堅決否認有何詐欺犯行，被告陳鳳隆辯稱：伊
    完全未經手本件展延清償之業務，伊不知情等語。被告丁○○、甲○○均辯稱：伊等二人依自訴人之請求與之商討展延
    清償債務事宜，但中租迪和公司中壢分公司展延清償方案均
    需經由公司內部書面逐級呈核，經具有權限之主管核准，並
    簽定展延協議書始可成立，伊等二人均無代表公司決定之權
    限，而被告甲○○僅有向自訴人表示自訴人先將履約保證金
    一百萬元匯入中租迪和公司，再開始商談展延清償事宜，關
    於自訴人所要求每月攤還金額調降為三十萬元之方案，也僅
    表示會向公司上簽呈，並未表示公司已同意調降，又自訴人
    雖確已匯回一百萬元保證金，但中租迪和公司中壢分公司並
    不同意將自訴人每月攤還之金額調降為三十萬元，在展延清
    償的結論都尚未談妥前，自訴人即逕行提出詐欺自訴，伊等
    二人確無任何詐欺自訴人之行為與意圖等語。
四、自訴人雖主張其與中租迪和公司中壢分公司所簽定之上開契
    約中，自訴人按月攤還予中租迪和公司中壢分公司之金額，
    經雙方合意由按月攤還一百一十三萬元變更為按月攤還三十
    萬元，惟查，證人即自訴人財務部經理乙○○到庭證稱：伊
    於九十三年九月中旬，代表自訴人與中租迪和公司中壢分公
    司之副理甲○○談自訴人之展延清償方案，甲○○同意將每
    月攤還之金額從一百一十三萬元降低為三十萬元，但後來中
    租迪和公司中壢分公司對於每期還款之金額並未同意降為三
    十萬元，僅同意降為八十萬元，還款日期亦未談妥，原契約
    之連帶保證人也沒有全部都找來談過.... （問 ：自訴人與
    中租迪和公司中壢分公司之買賣契約是如何簽約及對保？）
    我拿契約給自訴人公司的經營階層蓋好公司大小章，再交給
    甲○○由他拿去中租迪和公司中壢分公司，由該公司蓋好公
    司大小章後，傳真一份契約至自訴人公司，（問：這次展延
    清償方案是否有這樣處理？）我與甲○○只是口頭談而已，
    還沒有牽涉文字契約修改的部分等語（見本院九十四年一月
    十二日審判筆錄第四頁至第九頁），由其證言可知，自訴人
    明知其與中租迪和公司中壢公司簽定契約時，被告甲○○尚
    且必須將契約書呈報該公司內部核蓋公司章始得成立契約，
    其應無代表中租迪和公司中壢分公司與自訴人簽定契約之權
    限，更無修改原契約內容之權限，被告甲○○縱使口頭承諾
    願將自訴人每月還款金額調降為三十萬元，然其並無權限代
    表該公司為此意思表示，尚須將此展延清償方案呈報該公司
    內部核准。本件自訴人在中租迪和公司中壢分公司尚未同意
    調降其每月還款金額為三十萬元之前，即匯入一百萬元之保
    證金至中租迪和公司帳戶，而後中租迪和公司中壢分公司僅
    同意調降每月還款金額為八十萬元，此僅係雙方關於修改契
    約內容未能達成意思表示合致之民事糾紛，被告三人並無任
    何不法所有之意圖及施用詐術之行為，自訴人亦無陷於錯誤
    而交付財物之情事。
五、綜上所述，本件依自訴人所提事證，均無從證明被告三人有
    何不法所有之意圖及施用詐術之行為，本院復查無其他積極
    證據足以認定被告等有自訴人所指之犯罪事實。本件純屬民
    事紛爭，宜循民事訴訟途徑尋求救濟。本件既不能證明被告
    三人犯罪，揆諸前開說明，自應諭知渠等無罪之判決。
據上論斷，應依刑事訴訟法第三百四十三條、第三百零一條第一
項，判決如主文。
中　　華　　民　　國　　94　　年　　1 　　月　　26　　日
                  臺灣桃園地方法院刑事第五庭
                      審判長法  官  潘政宏
                            法  官  周炳全
                            法　官　張明儀
以上正本證明與原本無異。
如不服本判決，應於送達後10日內，向本院提出上訴狀。
                            書記官　王嘉麒
中　　華　　民　　國　　94　　年　　1 　　月　　27　　日
